【裁判字號】    98,抗,220
【裁判日期】    980928
【裁判案由】    訴訟救助
【裁判全文】
臺灣臺中地方法院民事裁定  98年度抗字第220號
抗  告  人  甲○○
相  對  人  丙○○
                      號14樓.
            乙○○
上列當事人間返還佔有物事件（本院臺中簡易庭98年度中簡字第
2099號），抗告人聲請訴訟救助，抗告人對於民國98年7月7日本
院臺中簡易庭98年度中救字第15號駁回訴訟救助裁定，提起抗告
，本院合議庭裁定如下：
    主    文
抗告駁回。
抗告費用由抗告人負擔。
    理  由
一、抗告人聲請及抗告意旨略以：抗告人訴請相對人丙○○及乙
    ○○間返還佔有物之訴，因抗告人現已50餘歲，十餘年來未
    曾有穩定之職業收入，僅靠偶而兼任土地仲介業務，賺取些
    微佣金，現年事漸長、工作難覓、生計本已陷入困境，而抗
    告人前因案入監執行，於本年4月3日出監迄今，無任何工作
    及收入，亦無任何積蓄，均賴兒子工作所得新台幣（下同）
    3萬元左右，支付房租及所有生活開銷，樽節支用已無剩餘
    ，實無力預先支付對相對人所提上開返還占有物之訴之訴訟
    費用，且聲請人就前述訴訟有明顯勝訴之望，原審裁定駁回
    抗告人之聲請即屬於法未合，爰求為廢棄原裁定，並准抗告
    人訴訟救助之聲請等語。
二、按當事人無資力支出訴訟費用者，法院應依聲請，以裁定准
    予訴訟救助。但顯無勝訴之望者，不在此限。法院認定前項
    資力時，應斟酌當事人及其共同生活親屬基本生活之需要，
    民事訴訟法第107條定有明文。所謂無資力，係指窘於生活
    ，且缺乏經濟上之信用。申言之，若非取給於自己或家族所
    必須之生活費不能支出訴訟費用，且無籌措款項以支出訴訟
    費用之信用技能，方能謂之為無資力支出訴訟費用。又聲請
    訴訟救助，依民事訴訟法第109條第2項、第284條之規定，
    應提出能即時調查之證據，以釋明請求救助之事由。是法院
    調查聲請人是否無資力支出訴訟費用，專就聲請人提出之證
    據為之，如聲請人並未提出證據，即應將其聲請駁回，無依
    職權調查或定期命補正之必要 (最高法院88年度台抗字第
    161號裁定要旨參照，同院26年滬抗字第34號判例亦同此意
    旨)。
三、經查，抗告人聲請訴訟救助，未據提出任何能即時調查之證
    據，以釋明其無資力支出訴訟費用之主張為真實，揆諸前揭
    最高法院判例及判決要旨，已難准許。而抗告人自陳其依賴
    其子之收入支付房租及生活開銷，而其子工作所得每月有3
    萬元之收入（詳抗告狀），而本件抗告人對相對人丙○○及
    乙○○所提之返還占有物訴訟之訴訟費用為4300元，難認已
    達非取給於自己或家族所必須之生活費不能支出訴訟費用之
    情形，再觀抗告人所提起之返還佔有物事件訴狀所載，其置
    於車內抗告人所有之眼鏡即價值7千元，更難認抗告人已窘
    於生活，揆諸前開說明，抗告人於原審之聲請實無從准許。
    是原審裁定駁回抗告人訴訟救助之聲請，並無不合，抗告意
    旨猶執前詞，指摘原裁定不當，求為廢棄，為無理由，應予
    駁回。
四、依民事訴訟法第436條之32第4項、第505條、第495條之1第1
    項、第449條第1項、第95條、第78條，裁定如主文。
中    華    民    國    98    年    9    月    28    日
                    民事第二庭  審判長法官  王  銘
                                法      官  吳崇道
                                法      官  涂秀玲
正本係照原本作成。
不得抗告
                                書  記  官  鐘麗芳
中    華    民    國    98    年    9    月    28    日


司法院資訊處製作；財團法人民間司法改革基金會備份。
